臺灣高等法院高雄分院刑事判決
                                    110年度上訴字第616號
上  訴  人
即  被  告  羅建昌



選任辯護人  柳聰賢律師
            柳馥琳律師
上  訴  人
即  被  告  李祥文


            凌嘉鴻


上二人共同
選任辯護人  吳春生律師
上列上訴人等因違反廢棄物清理法案件，不服臺灣橋頭地方法院
108 年度訴字第441 號，中華民國110 年2 月8 日第一審判決（
起訴案號：臺灣橋頭地方檢察署107 年度偵字第12001 號），提
起上訴，本院判決如下：
    主  文
原判決關於丙○○、甲○○部分，及關於乙○○之罪刑部分（即
不含沒收），均撤銷。
丙○○共同犯廢棄物清理法第四十六條第四款前段之非法處理廢
棄物罪，處有期徒刑壹年陸月。
乙○○共同犯廢棄物清理法第四十六條第四款前段之非法處理廢
棄物罪，處有期徒刑壹年貳月。
甲○○無罪。
其他上訴駁回。
    事實及理由
甲、有罪部分
壹、犯罪事實：
一、（丙○○部分）丙○○於民國105 年9 月間，出資購買高雄市○○
    區○○段 000 地號土地（應有部分 2 分之 1，該土地經主管
    機關編定為特定農業區農牧用地），而為該土地的實際所有
    人，但將其應有部分登記在甲○○（另諭知無罪，詳後述）名
    下。之後丙○○於 106 年 12 月 21 日（即後述違反區域計
    畫法事件的首次稽查日期）前不久之某日，在前述土地上挖
    出面積約 3300 平方公尺的坑洞，未將該土地作農業使用，
    而經高雄市政府於 107 年 3 月 6 日，以有違反區域計畫
    法第 15 條第 1 項規定情事，對該土地登記所有人即甲○○
    處以新臺幣（下同） 10 萬元罰鍰，並命甲○○於 107 年 7 
    月 31 日前將該土地回復原狀，甲○○乃要求丙○○將上述坑洞
    填平。而丙○○知悉其未經主管機關許可，不得提供土地回填
    廢棄物，也知道其未依廢棄物清理法第 41 條第 1 項規定
    領有廢棄物清除、處理許可文件，不得從事清除、處理廢棄
    物之行為，為將前述坑洞填平，竟基於非法提供土地回填廢
    棄物的犯罪故意，及與某真實身分不詳之成年人共同基於非
    法清除、處理廢棄物的犯意聯絡，自 107 年 3 月 6 日後
    之同年 3 月間某日起至同年 4 月間某日止，提供前述土地
    給上述身分不詳之人回填廢棄物，而該身分不詳之人即從不
    詳地點，載運不詳數量，內容物混合有廢土磚、樹枝、瓶罐
    、鐵桶及不明黑色塊狀爐渣污泥（重金屬未超過溶出標準，
    非屬有害事業廢棄物）等一般事業廢棄物，傾倒、回填至前
    述土地的坑洞內，而非法從事廢棄物之清除、處理行為；之
    後自同年 5 月間某日起至同年 5月 20 日，丙○○又承前述
    非法提供土地回填廢棄物的犯罪故意，及與乙○○共同基於非
    法清除、處理廢棄物的犯意聯絡，提供前述土地給乙○○回填
    廢棄物，乙○○因而從高雄市美濃區某不詳房屋拆除施工處，
    載運重量共約 30 噸，內容物混合有廢磚瓦、木材、塑膠等
    一般事業廢棄物，傾倒、回填至前述土地的坑洞內，而非法
    從事廢棄物之清除、處理行為。
二、（乙○○部分）乙○○於 107 年 5 月初某日，獲知友人丙○○提
    供前述土地供他人回填廢棄物後，知悉其未依廢棄物清理法
    第 41 條第 1 項規定領有廢棄物清除、處理許可文件，不
    得從事清除、處理廢棄物之行為，卻與丙○○共同基於非法清
    除、處理廢棄物的犯意聯絡，先收受丙○○所給付之 5000 元
    對價，駕駛怪手將上述身分不詳之人傾倒、回填至前述土地
    的廢棄物予以整平，再於同月 20 日前，從高雄市美濃區某
    不詳房屋拆除施工處，以每車次 3000 元的報酬（由房屋拆
    除業者給付給乙○○），駕駛車牌號碼00-000號自用大貨車，
    載運該等房屋拆除工程所產出、內容物混合廢磚瓦、木材、
    塑膠等一般事業廢棄物，至前述土地坑洞予以傾倒、回填，
    一共載運共 6 車次，每車次重約 5 噸（總重約 30 噸），
    而非法從事廢棄物之清除、處理行為。
三、之後因高雄市政府環境保護局接獲檢舉，自107 年5 月20日
    起，陸續派員及由行政院環保署環境督察總隊南區環境督察
    大隊、內政部警政署保安警察第七總隊人員至現場稽查，因
    而查獲。
貳、證據能力：
一、本件上訴人即被告乙○○（下稱被告乙○○）、上訴人即被告甲○○（下稱被告甲○○）、證人丁○○等人於警詢中所為的陳述，
    對上訴人即被告丙○○（下稱被告丙○○）而言，均屬被告以外
    之人在審判外的陳述，且經丙○○及其辯護人在本院審理中主
    張不具有證據能力。而因上述證據並無刑事訴訟法第 159 
    條之 2 至第 159 條之 4 或其他法律所規定例外得作為證
    據的情形（因有其他替代性證據存在，且已足以證明丙○○本
    件犯行，故該等證據並非證明犯罪事實存否的必要性證據）
    ，依照刑事訴訟法第 159 條第 1 項的規定，自不得作為認
    定丙○○犯罪事實的積極證據使用。
二、本件作為證據使用的其他審判外陳述，檢察官、被告丙○○、
    乙○○及辯護人在本院審判程序中都同意有證據能力（見本院
    卷第219 頁），本院並考量這些陳述作成時的情況正常，所
    取得的過程也沒有瑕疵，且與本案相關的待證事實具有關連
    性，並依法踐行調查證據程序，基於尊重當事人對於傳聞證
    據的處分權，及證據資料越豐富越有助於真實發現的理念，
    故認作為證據應屬適當，依照刑事訴訟法第159 條之5第1 
    項的規定，這些審判外的陳述都具有證據能力。
參、認定犯罪事實所憑之證據及其認定的理由
一、被告對於犯罪事實的意見：
（一）被告丙○○部分：丙○○坦承其為前述土地的實際所有人，因
      其在前述土地上挖出約 3300 平方公尺的坑洞，而經高雄
      市政府對登記所有人甲○○為裁罰後，為回填該坑洞，故在
      未經主管機關許可，也未領有廢棄物清除、處理許可文件
      的情形下，提供前述土地讓他人回填物品，但否認有違反
      廢棄物清理法的犯行，辯稱：我雖然先後有讓丁○○、陳德
      旺、乙○○等人去回填前述土地的坑洞，但都有跟他們說要
      倒乾淨的東西，我不知道被回填的物品是廢棄物。
（二）被告乙○○部分：乙○○在本院審理中，對於犯罪事實二所載
      的犯罪事實，予以坦白承認。
二、本件依據下列各項證據，可以證明被告丙○○、乙○○ 2人分別
    有犯罪事實一、二所載的犯罪行為：
（一）被告丙○○在警詢、偵查、原審及本院審理中的陳述（見警
      卷第27至33、51至54、61至67頁、偵卷第45至46、57至58
      頁、審訴卷第71至72頁、訴一卷第56至57、358 至362頁
      、訴二卷第85至105 頁、本院卷第147 至150 、233 至24
      0 頁）：證明前述丙○○所坦承的各項事實。
（二）被告乙○○在警詢（見警卷第69至74、87至94頁，此部分僅
      用於認定乙○○本身的犯行）、偵查、原審及本院審理中的
      陳述、自白（見偵卷第43至44、55至56頁、審訴卷第72頁
      、訴一卷第67、362 至363 頁、訴二卷第106 至130頁、
      本院卷第107 、219 、235 、238 頁）：證明前述犯罪事
      實二的全部事實。
（三）同案被告甲○○在偵查、原審及本院審理中的陳述（見偵卷
      第41至42、53至54頁、審訴卷第72頁、訴一卷第85至87、
      364 至366 頁、訴二卷第67至84頁、本院卷第106 至107 
      、233 至240 頁）、前述土地之土地所有權狀及登記資料
      （見警卷第 121、135 至 136 頁）：證明甲○○只是應丙○○要求，成為前述土地之登記所有人，該土地實際所有人
      乃是丙○○，並由丙○○管理、使用該土地，而在該土地上挖
      掘坑洞、將該土地提供他人回填物品等，都是丙○○所為等
      事實。
（四）證人丁○○在偵查及原審審理中的陳述（見偵卷第 79 至81
       頁、訴二卷第 131 至 139 頁）、證人陳德旺在警詢中
      的陳述（見警卷第 105 至 107 頁）：證明丙○○於107 年
       3、4 月間，有提供前述土地給他人回填物品的事實。
（五）高雄市美濃區公所107 年2 月5 日高市○區○○○0000000000
      0 號函及所附高雄市非都市土地現況使用查報表、高雄市
      政府盜濫採土石聯合取締小組稽查紀錄（見訴一卷第133 
      至135 、169 至175 頁）、高雄市政府地政局107 年2 月
       9 日高市地政用字第 10730437200 號函所附 107年 2 
      月 8 日現場會勘照片（見訴一卷第 127 至 130 頁）、
      高雄市政府 107 年 2 月 22 日高市府地用字第10730468
      100 號函及違反區域計畫法案陳述意見通知書（見訴一卷
      第 123 至 126 頁）、甲○○於 107 年 3 月 1日提出之陳
      述意見書（見訴一卷第 121 頁）、高雄市政府 107 年 3
       月 6 日高市府地用字第 10730562500 號函及違反區域
      計畫法裁處書（見訴一卷第 113 至 116 頁）：證明前述
      土地因被挖出面積約 3300 平方公尺的坑洞，未將該土地
      作為農業使用，而經高雄市政府於 107 年 3月 6 日，以
      有違反區域計畫法第 15 條第 1 項規定情事，對該土地
      登記所有人甲○○處以 10 萬元罰鍰，並命其於 107 年 7 
      月 31 日前將該土地回復原狀等事實。
（六）高雄市政府環境保護局107 年5 月31日高市環局稽字第10
      735787500 號函及所附稽查紀錄工作單、107 年5 月20日
      所拍攝之稽查照片（見警卷第127 至131 頁）、稽查人員
      於 107 年 5 月 23 日、6 月 25 日、7 月 24 日、9 月
      12 日所拍攝的稽查照片（見警卷第 159 至 177 頁）、
      行政院環保署環境督察總隊南區環境督察大隊督察紀錄（
      見警卷第 143 至 151 頁）、行政院環境保護署 109 年5
       月 5 日環署督字第 1090033622 號函（見訴一卷第101 
      至 102 頁）：證明前述土地經稽查人員自 107 年 5月 2
      0 日開始進行稽查後，發現遭回填上述多項廢棄物，但未
      發現其中有含有害事業廢棄物等事實。
三、被告丙○○雖然以上述辯解辯稱其未為犯罪事實一所載之違反
    廢棄物清理法犯行，然而：
（一）前述土地坑洞中遭回填之物，除了乙○○所自承傾倒之廢棄
      物外（即犯罪事實二所載廢棄物），尚有廢土磚、樹枝、
      瓶罐、鐵桶及不明黑色塊狀爐渣污泥等其他廢棄物，而就
      此等其他廢棄物，乙○○於原審審理中證稱：我去前述土地
      整地時，就看到該處有黑色的廢爐渣、廢鐵桶、廢土磚夾
      雜樹枝、類似瓶罐等垃圾（見訴二卷第 114、118 頁），
      再佐以乙○○至前述土地傾倒、回填廢棄物之前，被告丙○○
      已有讓他人在前述土地回填物品，此經丙○○自承如前，足
      證乙○○所述應屬可信。至於丙○○於警詢中辯稱：乙○○說他
      在整地時，就有發現黑色爐渣，這是他的說詞，如果當時
      就有黑色爐渣，應該在他整地時就推下去坑洞了，為何 1
      07 年 5 月 23 日的照片上還有看到該等黑色爐渣（見警
      卷第 67 頁）。但依本件稽查人員於107 年 5 月 23 日
      所拍攝的稽查照片顯示，照片上雖然可以見到部分黑色爐
      渣污泥裸露，但其所處位置，是在前述土地坑洞的邊坡上
      （見警卷第 95 頁），並未有丙○○所稱未將之推落坑洞的
      情形（只是不在坑洞底部），故丙○○前述所辯已屬無據。
      再者，依據 107 年 5 月 23 日稽查照片顯示，乙○○所回
      填的廢棄物，是直接傾倒在前述土地坑洞最上方邊坡處（
      見警卷第 160 至 161 頁）；而依據丙○○警詢筆錄的記載
      （見警卷第 62 頁）及本件稽查人員於 107 年 9 月 12 
      日拍攝的稽查照片所示（見警卷第 174 至 175 頁），本
      件遭查獲的黑色塊狀爐渣污泥，有相當部分是經過掩埋，
      之後是使用怪手開挖才發現，故其傾倒、回填型態顯與乙○○傾倒、回填者不同，更加證明該等黑色塊狀爐渣污泥並
      非乙○○所回填。綜上事證，足證前述土地於 107 年 5 月
      間遭乙○○傾倒、回填廢磚瓦、木材、塑膠等物品之前，就
      已經遭人傾倒、回填廢土磚、樹枝、瓶罐、鐵桶及不明黑
      色塊狀爐渣等物品。
（二）高雄市政府地政局因前述土地使用有違反區域計畫法情形
      ，而於107 年2 月8 日派員至現場會勘時，前述土地之坑
      洞並未有遭人回填前述廢棄物的情形，此有當時所拍攝的
      現場照片可以證明（見訴一卷第 129 至 130 頁），足見
      前述土地坑洞內遭傾倒的廢棄物，應是高雄市政府於 107
      年 3 月 6 日對甲○○裁處罰鍰並令將土地回復原狀，而丙○○因此委託他人回填該土地後才出現。而丙○○於警詢時自
      承：前述土地是我在管理，而在我讓丁○○、陳德旺回填該
      土地期間，我會在附近等司機載東西進去該土地傾倒（見
      警卷第 28、54 頁），並於原審準備程序中供稱：從前述
      土地坑洞開始回填時起，我大概去過該處 3、4次，丁○○
      他們在倒的那段期間，如果該處被傾倒到路無法進出，他
      們會跟我反應，我會去看狀況，再請人駕駛怪手去整理；
      後來改由乙○○回填時，乙○○還有設紐澤西護欄、用鐵鍊將
      該處鎖起來，並給我 1 副鑰匙（見訴一卷第 361 至 362
       頁）；而乙○○也於原審審理中證稱：我去整地時，丙○○
      有時候會去，而我回填時，有把土地圍起來不讓其他人去
      倒，護欄還有上鎖，並給丙○○ 1副鑰匙（見訴二卷第 112
      、121 至 122 頁）。由上述證據可知，於前述土地坑洞
      回填期間，丙○○曾多次至現場瞭解回填狀況，且即使於乙○○以前述設施將該土地上鎖管制他人進出期間，丙○○也可
      隨時進出該處。又依據前述二（六）的稽查照片所示，前
      述土地坑洞遭回填的廢棄物，大部分都是處於明顯可見的
      狀態（除部分經開挖發現的黑色塊狀爐渣污泥外），故丙○○於前述土地回填期間至現場瞭解狀況時，顯然可以馬上
      發現該土地遭回填廢棄物。若不是其特意委請他人傾倒廢
      棄物回填於前述土地坑洞，傾倒廢棄物之人豈會堂而皇之
      的將廢棄物棄置該處？故被告丙○○具有違反廢棄物清理法
      的犯罪故意，甚為明確，而其辯稱：「不知道前述土地有
      遭回填廢棄物」，則顯與卷證資料不符，難以採信。
（三）至於被告丙○○辯稱：我有跟乙○○說要倒乾淨的東西。而乙○○於原審審理中也證述：丙○○有告訴我要倒乾淨的土石，
      我將廢棄物傾倒至前述土地坑洞時，丙○○並不知情（見訴
      二卷第 109 至 110 頁）。丙○○之辯護人亦主張：丙○○如
      果有叫乙○○清理、回填建築廢棄物的話，不可能只有 6 
      車，本案不能排除丙○○並不知道乙○○私自運送 6 車廢棄
      物來回填。但如前所述，乙○○以紐澤西護欄、鐵鍊將前述
      土地上鎖而管制他人進出期間，其有將 1 副鑰匙交給丙○○，讓丙○○可以隨時進出該處；且乙○○所回填的廢棄物，
      是直接傾倒在前述土地坑洞最上方邊坡此一明顯可見的位
      置。而由上述事證可知，乙○○根本不擔心丙○○發現其在前
      述土地傾倒、回填廢棄物。在此情形下，其豈有可能違背
      丙○○的要求、於丙○○事先不知情的狀況下，私自將廢棄物
      運至前述土地傾倒、回填？足見丙○○及乙○○此部分所言，
      顯非事實，無從予以採信。又乙○○設置紐澤西護欄、鐵鍊
      的目的，乃是為了將前述土地專供自己日後持續傾倒、回
      填廢棄物使用（理由詳如後述），本案只是因為其剛開始
      非法清理廢棄物不久，就被稽查人員查獲，方未繼續其他
      非法清理廢棄物行為。因此，並無從以乙○○非法清理廢棄
      物的數量僅有 6 車次，而為有利於丙○○的認定。
（四）被告丙○○另辯稱：我有跟丁○○、陳德旺說要倒乾淨的東西
      。而證人丁○○於原審審理中也證稱：丙○○有告訴我要載乾
      淨的土石去倒，後來我請陳德旺載土石去回填時，陳德旺
      也是從合法的綠洲土石方資源堆置場（下稱綠洲土資場）
      載運土石去回填（見訴二卷第 133 至 134 頁）；另證人
      陳德旺則於警詢中證稱：我請人載運至前述土地傾倒的土
      石，是出自綠洲土資場，已經分類乾淨，沒有夾帶木材、
      塑膠等垃圾（見警卷第 106 頁），並提出其所自行製作
      的工地收、支出表作為佐證（見警卷第 113 至119 頁）
      。然而：
    ⒈被告丙○○及證人丁○○、陳德旺所為陳述，均無法解釋何以
      前述土地於乙○○傾倒、回填犯罪事實二所示廢棄物前，就
      存在廢土磚、樹枝、瓶罐、鐵桶及不明黑色塊狀爐渣等廢
      棄物，更無法說明該等廢棄物，何以大部分都是堂而皇之
      的傾倒、回填在丙○○可輕易發現的處所，故其等所言是否
      可信？已經令人有所懷疑。
    ⒉高雄市政府因前述土地違反區域計畫法事件，於 106 年12
       月 21 日派員至現場稽查時，發現一旁之美濃區龜山段 
      784 地號土地遭堆置大量土石，此有高雄市政府盜濫採土
      石聯合取締小組稽查紀錄及稽查照片在卷可證（見訴一卷
      第 169 至 175 頁）。又丙○○於原審及本院審理中均陳稱
      ：我開挖前述土地的坑洞後，就把挖起來的土石放在隔壁
      的土地（見訴二卷第 98 至 99 頁、本院卷第 240頁），
      可知上述堆置在美濃區龜山段 784 地號土地上的土石，
      應為丙○○開挖上述坑洞後所堆置。而於高雄市政府命將前
      述土地回復原狀時，丙○○若無意以廢棄物回填該土地坑洞
      ，其只要將其堆置在旁的土石再予全部填入即可，並無委
      請他人載運乾淨土石回填的必要。故從此點來看，也可佐
      證丙○○、丁○○、陳德旺等人所言難以遽信。
    ⒊證人丁○○於原審審理中另證稱：我只是負責居中協調請陳
      德旺載運土石至前述土地回填，至於陳德旺載什麼土回填
      以及相關回填過程，我都不清楚，我自己沒有去現場看過
      （見訴二卷第 135 至 136 頁）。可見丁○○對於前述土地
      實際遭回填何種物品並不清楚，故其證詞難以為有利於被
      告丙○○的認定。
    ⒋依據證人陳德旺所自行製作的工地收、支出表，其於107年
       3 月 6 日之後，只於 107 年 3 月 10 日至 17 日，才
      有從綠洲土資場運出土石的情形（見警卷第 119 頁，其
      餘都在 107 年 3 月 6 日之前），而非於 107 年 3、4 
      月間都有從綠洲土資場運出土石。因此，於 107 年 3、4
       月期間，是否只有陳德旺從綠洲土資場所運出之土石至
      前述土地坑洞傾倒、回填？已有所疑。再者，陳德旺於警
      詢中陳稱，其載運至前述土地回填的土石數量為 1600噸
      左右（見警卷第 106 頁），而依乙○○於本院審理中所述
      ，2 噸土石的體積約為 1 立方公尺（見本院卷第238 頁
      ），以此標準換算，即使陳德旺所述屬實，其從綠洲土資
      場運至前述土地回填的土石，體積約僅有 800 立方公尺
      。而前述土地遭挖掘的坑洞，面積達 3300 平方公尺，已
      如前述；又依被告丙○○於偵訊中所述，該坑洞的深度經市
      政府勘查結果，達 5、6 公尺深（見偵卷第 57頁）。以
      此等數據計算（深度以 5 公尺計算），前述土地遭挖掘
      的坑洞，容積約有 1 萬 6500 立方公尺。而丙○○於本院
      審理中供稱：我是在坑洞回填到剩 3 分之 1時，才請乙○○去整地（見本院卷第 235 頁），故依丙○○所述，在乙○○
      整地之前，前述土地的坑洞已經有 3分之 2 即 1 萬 100
      0 立方公尺經回填。而此與陳德旺所稱從綠洲土資場運至
      前述土地回填的 800 立方公尺土石，實屬差距甚多，足
      證即使陳德旺有從綠洲土資場載運土石至前述土地回填，
      亦顯然另有他人載運物品至前述土地傾倒、回填，方能使
      該土地坑洞達到上述回填結果。因此，即使證人陳德旺所
      言屬實，而其所提出之工地收、支出表也是據實記載，亦
      無法為有利於丙○○的認定，且從上述事證足以推認，丙○○
      另有委請其他不詳之人，將廢土磚、樹枝、瓶罐、鐵桶及
      不明黑色塊狀爐渣等廢棄物，傾倒、回填於前述土地坑洞
      。
四、被告丙○○之辯護人雖主張：乙○○既在前述土地設置紐澤西護
    欄及鐵鍊，足見應是有遭人闖入前述土地偷倒廢棄物，本案
    遭查獲的廢棄物應是從此而來。然而，關於是否曾發現他人
    在前述土地私自傾倒廢棄物乙情，本院於審理過程中已有向
    丙○○確認，但丙○○並未為肯認之回答，而是表示不清楚（見
    本院卷第 237 頁）；而如前所述，依據前述土地上廢棄物
    傾倒、回填的狀態，及丙○○曾多次前往該土地查看等情，若
    有他人在該處私自傾倒廢棄物，丙○○當能輕易發覺，不至於
    會有不清楚的狀況，故辯護人所辯是否可採？已甚有所疑。
    再者，關於為何設置設施將前述土地上鎖而管制他人進出，
    乙○○於原審審理中經再三訊問，卻無法提出合理的解釋（見
    訴二卷第 120 至 122 頁）；再佐以丙○○於原審審理中陳稱
    ：將前述土地上鎖而予管制，是要方便乙○○的人進出（見訴
    一卷第 361 頁）。由此可知，乙○○並非因前述土地先前曾
    遭他人私自傾倒、回填廢棄物，方會設置紐澤西護欄及鐵鍊
    ，而是計畫將該土地專供自己日後持續傾倒、回填廢棄物使
    用，方會有此一舉動。因此，辯護人此部分所辯，尚屬無從
    採認。辯護人另主張：乙○○所稱其廢棄物來源之美濃地區房
    屋拆除工程，並未找到相關營建商或地主，且無其他補強證
    據可為佐證。然而，關於乙○○非法清除、處理廢棄物至前述
    土地傾倒、回填之事實，除乙○○本身的自白外，尚有前述二
    （五）的稽查資料可以作為佐證；至於該等廢棄物的來源是
    否如乙○○所言，依據本案卷內事證，並無證據顯示其所述不
    實，且此部分事實對於丙○○的犯行成立與否，亦無影響，故
    辯護人此部分主張，也無從為有利於丙○○的認定。
五、被告丙○○之辯護人另主張：要從事替他人清除處理廢棄物的
    業務，需要有相關的機械設備，但丙○○並沒有此等機械設備
    ，故其應無廢棄物清理法第 46 條第 4 款之非法清除、處
    理廢棄物犯行。然而，廢棄物清理法第 46 條第 3 、4款之
    規定，前者是在規範未經主管機關許可，提供土地回填或堆
    置廢棄物的行為，故不論土地為何人所有、是否有權使用，
    亦不問提供土地是要供自己或他人回填、堆置廢棄物，均屬
    該款規範之範疇；後者則是在處罰擅自貯存、清除、處理廢
    棄物的行為。而行為人將廢棄物回填、堆置在自己土地上時
    ，如同時符合前述 2 規定之要件，即有一行為觸犯數罪名
    想像競合犯之適用。因此，若行為人與未領有許可文件之他
    人有犯意聯絡，而將該他人所清理之廢棄物回填在自己土地
    上，則行為人除負未經許可提供土地回填廢棄物罪責外，就
    未領有廢棄物清理許可文件而從事廢棄物清理犯行部分，既
    與該實際清理廢棄物之他人，非處於相互對立之對向關係，
    而是具有合同平行一致性之犯意聯絡，彼此分擔利用相互之
    行為，以達成同一犯罪目的，自得成立廢棄物清理法第46 
    條第 4 款犯行之共同正犯。反之，若行為人只是單純提供
    土地讓未領有許可文件第三人回填、堆置廢棄物，2 人之間
    是居於相互對立的對向關係，其行為縱有合致，但 2 人之
    行為既各有其目的，彼此間無所謂犯意聯絡與行為分擔，即
    僅分別就各自行為負責，行為人此時只應成立廢棄物清理法
    第 46 條第 3 款之罪，無法論以同條第 4 款之罪。就本案
    情形而言，丙○○本身所從事的行為，雖然只有提供土地供前
    述身分不詳之人、乙○○回填廢棄物，但如前所述，其為此行
    為的動機，乃是要將先前在前述土地上挖掘的坑洞回填，以
    達高雄市政府所為回復該土地原狀的要求。因此，其就前述
    身分不詳之人、乙○○之非法清除、處理廢棄物行為，即非單
    純提供土地回填廢棄物而已，而是亦欲積極促成，具有合同
    平行一致性的目的，而有共同非法清除、處理廢棄物的犯意
    聯絡。在此情形下，縱使丙○○本身未有相關設備可清理廢棄
    物，但與其具犯意聯絡之前述身分不詳之人、乙○○，既已有
    非法清除、處理廢棄物的行為，丙○○自應同負廢棄物清理法
    第 46 條第 4 款犯行之共同正犯罪責。從而，辯護人此一
    主張，亦不足採。
六、被告丙○○之辯護人，於本院審理中所為：「前述土地上所發
    現的廢棄物，無法排除是該土地承租人彭達洪於承租期間所
    回填【彭達洪已於 106 年 3 月 12 日死亡（見訴一卷第29
    5 頁之戶政資料），故前述土地即使有出租給彭達洪，其承
    租期間亦在其死亡之前】，或是該土地原所有人或共有人鍾
    發龍所回填，甚至是鄰地使用人在前述土地盜採砂石後再予
    回填」等主張，不但無足夠證據可予證明，且丙○○就此部分
    已經明確供稱：我跟鍾發龍雖共有前述土地，但各自有各自
    的使用範圍，本件查獲廢棄物的地點，是在我使用的範圍內
    ，鍾發龍沒有在使用。我買入這塊土地後，就是由我管理使
    用。而這塊土地的坑洞，是我自己於該土地被發現違反區域
    計畫法前不久挖的。我挖這塊土地的時候，並沒有發現與本
    案類同的廢棄物，所以我沒有要主張在我挖這塊土地之前，
    就有人將廢棄物回填在這塊土地（見訴一卷第57、359頁、
    本院卷第 149 至 150 頁），故辯護人前述主張，顯與丙○○
    本人對於犯罪事實的陳述不符，自屬無從採認。
七、檢察官起訴書就被告丙○○開始提供前述土地讓他人回填廢棄
    物的時間，雖記載為107 年2 月間，但就丙○○開始與前述身
    分不詳之人共同非法清除、處理廢棄物的時間，又記載為 1
    07 年 5 月間，先後已有矛盾之處。而丙○○於警詢中，就已
    供稱前述土地是於 107 年 3 月初開始回填（見警卷第 30 
    頁）；之後其於原審準備程序亦供述：本件是因違反區域計
    畫法被裁罰了，才想說趕快把洞填起來（見訴一卷第359 頁
    ）。又高雄市政府是於 107 年 3 月 6 日就前述土地有違
    反區域計畫法情形而予裁罰，已如前述，故丙○○應該是在此
    時點後才有回填該土地的需求，足見丙○○於警詢中所稱之回
    填前述土地時間起始點（即 107 年 3 月初），應屬正確。
    從而，起訴書所為的前述記載，應屬誤載。另前述土地上之
    廢棄物，依卷內稽查照片，應是以「回填」的方式傾倒在該
    土地坑洞內，故起訴書所記載「丙○○提供土地回填、堆置廢
    棄物」、「丙○○提供土地堆置廢棄物」，應有贅載、誤載的
    情形，併予說明。
八、綜上所述，本件事證明確，被告丙○○、乙○○2 人犯行均足以
    認定，並應依法予以論罪科刑。
肆、論罪科刑及上訴論斷的理由
一、廢棄物清理法所稱之廢棄物，分為一般廢棄物及事業廢棄物
    二類，而建築廢棄物，乃是屬於事業廢棄物的範圍。又事業
    廢棄物再視其是否具有毒性、危險性，其濃度或數量是否足
    以影響人體健康或汙染環境，區分為有害事業廢棄物、一般
    事業廢棄物。本件傾倒、回填在前述土地的物品，雖未發現
    有害事業廢棄物，已如前述；但該等物品中，除一般營建過
    程中所會產生之土石磚瓦以外，尚混合有樹枝、瓶罐、鐵桶
    、黑色塊狀爐渣污泥、木材、塑膠等明顯被拋棄或喪失原效
    用之物品，可見應為營建拆除工程所產出但未經合法再利用
    機構分類篩選之物，而應屬廢棄物清理法所稱之一般事業廢
    棄物。再者，所謂事業廢棄物之「貯存」，是指事業廢棄物
    於清除、處理前，放置於特定地點或貯存容器、設施內之行
    為；而「清除」是指事業廢棄物之收集、運輸行為；「處理
    」則包括「中間處理」（指事業廢棄物在最終處置或再利用
    前，以物理、化學、生物、熱處理或其他處理方法，改變其
    物理、化學、生物特性或成分，達成分離、減積、去毒、固
    化或安定之行為）、「最終處置」（指衛生掩埋、封閉掩埋
    、安定掩埋或海洋棄置事業廢棄物之行為）、「再利用」（
    指事業產生之事業廢棄物自行、販賣、轉讓或委託做為原料
    、材料、燃料、填土或其他經中央目的事業主管機關認定之
    用途行為，並應符合其規定者）等行為，事業廢棄物貯存清
    除處理方法及設施標準第2 條第1 至3 款有明文規定。前述
    身分不詳之人及被告乙○○，將上述一般事業廢棄物運輸至前
    述土地的行為，乃屬上述規定所稱之「清除」行為。至於其
    2 人將上述一般事業廢棄物傾倒、回填至前述土地的行為，
    雖非前述規定所規範之合法「處理」行為，但其等將該等廢
    棄物任意傾倒了事，犯意應屬「最終處置」，所為自符合未
    領有廢棄物處理許可文件，從事廢棄物處理罪之要件（最高
    法院106 年度台上字第1739號刑事判決可為參考）。
二、從而，本件被告丙○○前述犯罪事實一的犯罪行為，是犯廢棄
    物清理法第46條第3 款的非法提供土地回填廢棄物罪及同法
    第46條第4 款前段的非法處理廢棄物罪；而被告乙○○前述犯
    罪事實二的犯罪行為，則是犯同法第46條第4 款前段的非法
    處理廢棄物罪。被告丙○○、乙○○2 人非法處理廢棄物前的非
    法清除廢棄物犯行，乃是處理之階段行為，均不另論罪。
三、被告丙○○就犯罪事實一之非法處理廢棄物犯行，分別與前述
    身分不詳之人、乙○○間，具有犯意聯絡與行為分擔，應依刑
    法第28條規定論以共同正犯。被告乙○○就犯罪事實二所示犯
    行，與丙○○具有犯意聯絡與行為分擔，亦應依刑法第28條規
    定論以共同正犯。
四、罪數競合
（一）廢棄物清理法第46條第4 款前段之非法清除、處理廢棄物
      罪，是以未依同法第41條第1 項規定領有廢棄物清除、處
      理許可文件為要件，而依該法第41條第1 項前段所規定：
      「從事廢棄物清除、處理『業務』者，應向直轄市、縣（市
      ）主管機關或中央主管機關委託之機關申請核發公民營廢
      棄物清除處理機構許可文件後，始得受託清除、處理廢棄
      物『業務』」，可知立法者已預定廢棄物之清除、處理行為
      通常具有反覆實行之性質，故本罪應屬集合犯的犯罪態樣
      （最高法院104 年度第9 次刑事庭會議決議可為參考）。
      從而，被告丙○○於犯罪事實一中，及被告乙○○於犯罪事實
      二中，先後多次所為之非法處理廢棄物犯行，均是基於同
      一動機，利用相同機會，在密切接近的時間內反覆為之，
      未見有另行起意而為的狀況，故均應論以集合犯之實質上
      一罪。
（二）廢棄物清理法第46條第3 款之非法提供土地回填廢棄物罪
      ，依該規定的規範文義，並無法得出立法者已預定有多數
      同種類之行為將反覆實行的情形；而該規定的立法理由，
      也僅就該行為需立法處罰的緣由，提及：「任意提供土地
      或土地管理未當，致有棄置廢物，造成重大污染事件」，
      亦無從以其立法理由得出上述結論，而與前述同法第46條
      第4 款前段的規範不同（最高法院105 年度台上字第1972
      號刑事判決可為參考）。但本件被告丙○○於犯罪事實一中
      ，先後多次所為之非法提供土地回填廢棄物犯行，乃是因
      為同一動機，利用相同機會，在密切接近的時間內反覆為
      之，顯然是基於同一個犯罪意思而為上述數個舉動，故仍
      宜整體的來評價這數個犯罪行為，而就其此部分犯行，論
      以接續犯的實質上一罪。
（三）被告丙○○以一行為同時觸犯上述2 罪名，為想像競合犯，
      應依刑法第55條前段的規定，論以情節較重之非法處理廢
      棄物罪（最高法院106 年度台上字第1739號刑事判決可為
      參考）。
（四）被告丙○○前述與乙○○共犯之非法清除、處理廢棄物犯行，
      雖然未經檢察官對丙○○提起公訴（僅由原審蒞庭檢察官以
      補充理由書敘明丙○○有此部分犯行，見訴一卷第393 至39
      6 頁），但此部分與丙○○其餘被訴之非法清除、處理廢棄
      物犯行，既有前述集合犯之實質上一罪關係，且與丙○○被
      訴之非法提供土地回填廢棄物犯行，亦有前述想像競合犯
      之裁判上一罪關係，自為起訴效力所及，本院得併予審理
      。
五、被告丙○○雖以其是為了將前述土地回復原狀，才觸犯本件犯
    行為由，請求依刑法第59條規定酌減其刑。然刑法第59條的
    酌量減輕其刑，必須犯罪另有特殊原因或情狀，在客觀上足
    以引起一般同情，而確可憫恕者，認為即使宣告法定低度刑
    期，仍嫌過重，或因立法至嚴，確有情輕法重的情形，始有
    其適用。被告丙○○有違反區域計畫法的行為在先，經主管機
    關發現而為裁罰後，將前述土地回復原狀乃其法律上應盡之
    義務，豈可以此作為從事本件犯行的藉口？況如前所述，其
    要將前述土地回復原狀，只要將原本挖出的土石全數回填即
    可，但其捨此不為，反而以廢棄物回填，故其犯罪動機實無
    任何可憫之處；又依卷內事證，亦未顯示其是因為特殊環境
    或原因才為本件犯行。因此，丙○○的犯罪動機及犯罪情狀在
    客觀上沒有足以引起一般同情之處。另對照丙○○的犯罪情節
    及其上述犯行的法定刑，本院也認為並無即使宣告法定最低
    刑仍嫌過重或情輕法重的狀況，自無從依刑法第59條規定予
    以酌減其刑。故丙○○此部分主張，並不可採。
六、上訴論斷的理由（撤銷改判部分）：原審認為被告丙○○、乙○○上述行為，犯罪事證明確，因此論處其2 人罪刑，確實有
    其依據。然而：㈠依據本案卷證資料，並不足以證明同案被
    告甲○○有參與本件犯行（理由詳如後述），原審因對甲○○為
    論罪科刑之判決，致就犯罪事實一部分，認被告丙○○與其具
    有共同正犯關係，另就犯罪事實二部分，亦認被告乙○○與其
    具有共同正犯關係，而對於犯罪事實的認定有所違誤。㈡前
    述身分不詳之人與乙○○將上述一般事業廢棄物傾倒、回填至
    前述土地的行為，與事業廢棄物貯存清除處理方法及設施標
    準第2條規定所稱之「再利用」行為，並不相符，原審將其2
     人此部分行為定義為「再利用」，而認亦屬「處理」行為
    的一種態樣，於論述上容有不當。因此，被告丙○○以前述否
    認犯罪的辦解，主張原審為有罪判決，有所違誤；另以若對
    其為有罪判決，亦請求依刑法第59條規定酌減其刑並為緩刑
    宣告為由而提起上訴。被告乙○○則以原審量刑過重，且因其
    並無犯罪前科，家中經濟需靠其打零工支應，並有未成年子
    女需其扶養，請求給予附條件之緩刑為由而提起上訴。雖其
    2 人上訴均無理由（丙○○所辯不可採及無從依刑法第59條規
    定酌減其刑的理由，均如前述；又本院依據後述量刑審酌事
    由，就被告乙○○部分，認宜量處與原審相同刑度，故原審並
    無量刑過重之情；至於其2 人不宜為緩刑宣告之理由，則詳
    如後述），但原審判決既有前述違誤、不當之處，自應由本
    院將原判決關於被告丙○○部分及關於被告乙○○之罪刑部分，
    均予以撤銷改判。
七、上訴論斷的理由（上訴駁回部分）：
（一）105 年7 月1 日修正施行的刑法沒收新制，沒收乃是刑罰
      及保安處分以外具有獨立性的法律效果，已非從刑，故「
      沒收」應可與「本案部分（即罪刑部分）」為區分。又刑
      事訴訟法第348 條規定：「上訴得對於判決之一部為之；
      未聲明為一部者，視為全部上訴。對於判決之一部上訴者
      ，其有關係之部分，視為亦已上訴」（前述規定雖已修正
      、施行，但本案是於新法施行前之110 年6 月7日繫屬本
      院，依刑事訴訟法施行法第7 之13條，仍應適用修正前規
      定）。而該規定所謂「有關係部分」，是指判決之各部分
      在審判上無從分割，因一部上訴而其全部必受影響者而言
      。於當事人對於判決之本案部分提起上訴時，因是就犯罪
      行為即沒收的前提事實有所爭執，對於是否應（得）沒收
      ，自然會發生影響，故此時沒收部分應認為是「有關係部
      分」，視為亦已上訴。但沒收既然具有獨立性，故上訴審
      法院仍得就本案部分與沒收部分予以分別裁判。
（二）本件原審就沒收部分說明：「⒈被告乙○○於本件犯行中，
      曾依丙○○指示，駕駛怪手將前述不詳身分之人所傾倒之廢
      棄物進行整理，並經丙○○交付5000元之對價；另其從高雄
      市美濃區之民宅施工現場受託載運6 車廢棄物至前述土地
      回填，另獲有每車3000元，總計1 萬8000元的報酬，此經
      乙○○於原審審理中供承在卷（見訴一卷第362 至363 頁、
      訴二卷第120 至121 、125 頁）。而乙○○上述整理他人所
      傾倒廢棄物之行為，其目的也是為將廢棄物平整回填於前
      述土地坑洞，應屬本件處理廢棄物行為之一部。故乙○○上
      述所獲共計2 萬3000元款項，均屬其本案之犯罪所得，雖
      未扣案，仍應依刑法第38條之1 第1 項前段、第3 項規定
      ，對乙○○宣告沒收，並於全部或一部不能沒收或不宜執行
      沒收時，追徵其價額。⒉車牌號碼00-000號自用大貨車，
      雖是被告乙○○於犯罪事實二中，載運廢棄物至前述土地回
      填，而犯本案之罪所用之物。但依卷內資料，並無證據證
      明該大貨車為乙○○所有（登記車主為乙○○之父凌束榮獨資
      經營之嘉鴻土木包工業，見警卷第85頁）。且該大貨車價
      值非低，相較於乙○○本案犯行之犯罪情節及犯罪所得，若
      宣告沒收或追徵價額，亦有過苛之虞，乃不予宣告沒收或
      追徵」。經核並無違誤，且乙○○上訴意旨也未指出原審關
      於沒收部分有何違法、不當之處，故其此部分的上訴並無
      理由，應予駁回。
八、本院綜合考量以下事項，就被告丙○○、乙○○上述犯行，分別
    判處主文欄所記載的刑度：
（一）被告丙○○在本件犯行中，居於犯罪主導者的地位，且參與
      所有犯罪行為（與其犯罪行為有關的廢棄物，包含乙○○及
      前述身分不詳之人所清除、處理的全部廢棄物）；而被告
      乙○○於共犯結構中，則是居於較次要的地位，所參與者，
      也只有犯罪事實二的部分（故與其犯罪行為有關的廢棄物
      ，僅前述6 車次的廢棄物）。因此，丙○○的犯罪情節顯然
      重於乙○○。
（二）本件非法清理、回填的廢棄物，均為一般事業廢棄物，並
      未發現有害事業廢棄物，故被告丙○○、乙○○2 人所為雖影
      響公共環境衛生，但尚無立即、嚴重的危害性。
（三）被告乙○○從警詢至本院審理中均坦承犯行，而被告丙○○則
      始終否認犯行等犯後態度。
（四）被告乙○○於本案發生前，並無任何前科紀錄（參見臺灣高
      等法院被告前案紀錄表），素行良好；被告丙○○則有多次
      犯罪經判處罪刑確定的紀錄（參見臺灣高等法院被告前案
      紀錄表），足見其素行不佳。
（五）被告2 人下述智識程度、家庭生活及經濟狀況【參見其2
      人於原審及本院審判程序中的陳述（見訴二卷第158 頁、
      本院卷第241 至242 頁），及被告丙○○所提出之中低收入
      戶證明書（見本院卷第183 至186 頁）、被告乙○○所提出
      之戶口名簿（見本院卷第253 頁）】，及其他刑法第57條
      各款所規定的事項：
    ⒈被告丙○○高職畢業的智識程度、目前無業並為中低收入戶
      、家中子女均已成年。
    ⒉被告乙○○高職畢業的智識程度、目前從事司機工作、家中
      有2 名未成年子女需其照料。
九、被告丙○○、乙○○不宜宣告緩刑的理由
（一）被告丙○○在本案中居於犯罪主導者的地位，所為行為影響
      公共環境衛生，卻於犯後始終否認犯行，未見任何悔意，
      實無從認定僅以刑罰之宣告即足使其記取教訓，亦未發現
      以暫不執行為適當的情形存在，故不予宣告緩刑。
（二）被告乙○○雖然坦承犯行、在共犯結構中處於較次要之地位
      ，且無任何前科紀錄。但於其受丙○○委託在前述土地進行
      整地之後，因計畫將該土地專供自己日後持續傾倒廢棄物
      使用，故而設置紐澤西護欄及鐵鍊等設施，已如前述。因
      此，乙○○本件遭查獲的犯行，雖然只有將6 車次的廢棄物
      載運至前述土地傾倒，但此只是其犯行及早遭查獲的結果
      ，並非其原本就打算只清除、處理上述數量之廢棄物，且
      依其犯罪計畫，其也不是完全處於被支配的角色。再審酌
      其行為已影響公共環境衛生，而若非本案及時遭查獲，其
      犯罪所生危害顯將更為嚴重。從而，依據前述各項關於乙○○之犯罪情狀，即使考量其上訴意旨所述各情，本院仍認
      並無暫不執行為適當的情形存在，故不予宣告緩刑。
乙、無罪部分
壹、檢察官另起訴：被告甲○○明知未獲得主管機關許可，依法不
    得提供土地回填、堆置廢棄物，竟與丙○○共同基於違反廢棄
    物清理法的犯意聯絡，由丙○○於105 年9 月間，以290 萬元
    購買前述土地後，將該土地登記在甲○○名下，之後甲○○即在
    明知其與丙○○並未獲得主管機關許可的情形下，從107 年2 
    月間起，提供前述土地給他人棄置建築廢棄物、營建混合物
    、疑似爐渣等事業廢棄物，故而認為甲○○涉犯廢棄物清理法
    第46條第3 款的非法提供土地回填、堆置廢棄物罪嫌【原審
    蒞庭檢察官於原審審理過程中，雖以補充
    理由書論認甲○○另與丙○○共同涉犯廢棄物清理法第46條
    第4 款的非法清理廢棄物罪嫌（見訴一卷第393 至396 頁）
    ，但原起訴部分既經本院認應判決無罪，則未經起訴或依法
    定程式追加起訴部分，即非本院所得審究，先予說明】。
貳、被告未經審判證明有罪確定前，推定其為無罪；犯罪事實，
    應依證據認定之，無證據不得認定犯罪事實。又不能證明被
    告犯罪者，應諭知無罪之判決，刑事訴訟法第154 條、第30
    1 條第1 項分別有明文規定。而認定犯罪事實的證據，雖然
    不以直接證據為限，間接證據也包括在內，但無論是直接證
    據或間接證據，作為訴訟上的證明，要達到通常一般人都不
    致於有懷疑，而可以確信其為真實的程度，方可作出有罪的
    認定，如果無法達到此種程度，而有合理的懷疑存在時，就
    無法作出對被告不利的認定。又依照刑事訴訟法第161 條第
    1 項的規定，檢察官就被告的犯罪事實，應負舉證責任，並
    指出證明的方法。因此，如果檢察官無法提出被告有罪的積
    極證據，或檢察官指出的證明方法，無從說服法院形成被告
    有罪的心證，基於無罪推定的原則，自應判決被告無罪。
參、被告對於檢察官起訴事實的意見：被告甲○○雖然坦承其有受
    丙○○要求，擔任前述土地的登記所有人，但否認有參與非法
    提供土地回填、堆置廢棄物犯行（如前所述，「堆置」部分
    應屬贅載、誤載，以下不另論列），辯稱：丙○○是因為要向
    銀行貸款，才會找我擔任前述土地的登記所有人，我實際上
    未曾管理、使用該土地。之後高雄市政府因違反區域計畫法
    事件而要求將土地回復原狀時，丙○○說他會負責回填，但他
    之後卻找人用廢棄物回填，此事我事先並不知情，我沒有跟
    丙○○有共同違反廢棄物清理法的犯意聯絡。
肆、本院認為被告應判決無罪的理由：
一、丙○○乃是前述土地的實際所有人，而該土地於購入之後，也
    都是由丙○○管理使用，已經論認如前。再者，不論是丁○○（
    見警卷第97至100 頁）、陳德旺（見警卷第105 至107 頁）
    或乙○○（見警卷第69至75頁），均一致表示是經丙○○同意而
    在前述土地上回填物品，而其等與甲○○並不認識；另依卷內
    所存證據，也沒有任何事證顯示上述不詳身分之人，是因甲○○接洽而將廢棄物載運至前述土地傾倒、回填。因此，本案
    並無證據顯示被告甲○○有任何提供前述土地給他人回填廢棄
    物的相關作為。
二、被告甲○○於原審準備程序中雖然供稱：我因為前述土地違反
    區域計畫法而被主管機關開罰，所以有叫丙○○把該土地上的
    坑洞填好（見訴一卷第365 至366 頁），而丙○○於原審審理
    中亦為相同陳述（見訴二卷第104 頁）。但甲○○既因身為前
    述土地的登記所有人，而經高雄市政府裁處罰鍰，並命其將
    該土地回復原狀，則其要求該土地實際所有人丙○○將挖掘的
    坑洞回填，以免其日後繼續受罰，實屬任何人在此種狀況下
    都會採取的正常舉動，並無從以此即對其為不利之認定。又
    依據甲○○、丙○○2 人歷來所為陳述，均未提及甲○○要求丙○○
    以廢棄物回填前述土地；且甲○○既然只是俗稱的「人頭」，
    則該土地如何進行回填，即與其並無直接相關，丙○○不論是
    以原本挖起之土石或從他處購得的合法土石予以回填，甲○○
    均不需因此支應任何金錢或勞費，故其尚無與丙○○事先討論
    回填方式之必要。因此，本件並無從以甲○○有要求丙○○回填
    前述土地上的坑洞，即認甲○○有與丙○○共同謀議以廢棄物回
    填前述土地。
三、甲○○於原審準備程序中供稱：在被主管機關裁罰後，我有去
    過現場1 、2 次，看看有沒有回填，看到的狀況是已經快要
    填好了，但只有看到土、磚塊，沒有看到廢棄物（見訴一卷
    第365 至366 頁）。而如前所述，以前述土地上廢棄物的傾
    倒、回填情形，甲○○至該處查看時，當可發現該土地有遭回
    填廢棄物，故甲○○陳稱其在該處沒有見到廢棄物，應不可採
    ；又依據本案卷內事證，甲○○至前述土地查看後，並未有對
    丙○○究責或報警處理以自清等相關作為。但以甲○○立場而言
    ，其當下所面對、需由丙○○馬上處理的事項，乃是依高雄市
    政府要求，於107 年7 月31日前將土地回復原狀，在此情形
    下，其於發現丙○○私自以廢棄物回填土地時，因抱持「只要
    該不法回填情事日後不被發現，就能順利應付高雄市政府之
    要求」的心態，而未採取對丙○○究責或報警處理等相關作為
    ，亦屬正常。而在其並無相關作為義務的情形下，其因抱持
    上述心態而不作為，於道德上雖屬可議、應予非難，但尚無
    從以此推論其事先必然有與丙○○共同謀議以廢棄物回填前述
    土地的情形。
四、高雄市政府因前述土地有違反區域計畫法情形，而對被告甲○○裁處罰鍰前，曾發函通知甲○○陳述意見，甲○○卻於107 年
    3 月1 日以陳述意見書不實表示：「前述土地遭承租人彭達
    洪盜採砂石約3000平方公尺，經本人發現後，一直要求該人
    將土地回填，但該人竟於106 年3 月12日自殺身亡，本人會
    儘速將土地回填完畢」（見訴一卷第121 頁，如前所述，在
    前述土地上開挖坑洞之人乃丙○○本人，故甲○○此部分所述內
    容顯有不實）；另甲○○因該違反區域計畫法事件，於107 年
    1 月17日製作警詢筆錄時，亦為同樣之不實陳述（見訴一卷
    第143 至146 頁）。但甲○○既未實際管理、使用前述土地，
    對於丙○○在前述土地上開挖坑洞的緣由、開挖所得土石欲作
    為何種用途，自無法清楚瞭解。因此，其為前述不實陳述，
    最多只能證明其當時有依丙○○的要求，將開挖坑洞此一違反
    區域計畫法的行為，卸責給已經死亡的彭達洪，但並無法藉
    此推認其對於丙○○日後不欲以挖出之土石回填前述土地，而
    是要以廢棄物加以回填，事先已經有所瞭解。因此，亦無法
    以甲○○曾為上述不實陳述，論認其事先即有與丙○○共同謀議
    以廢棄物回填前述土地。
伍、綜上所述，本件檢察官所提出的證據，並無法證明被告甲○○
    確實有參與前述犯行，依法應對其為無罪判決。原審未能詳
    細審酌卷內所有證據資料，而對甲○○為論罪科刑的判決，並
    不恰當，故甲○○以其並未參與前述犯行為由，認為原審判決
    違誤而提起上訴，為有理由，故應由本院將原判決關於甲○○
    部分予以撤銷，並為其無罪之判決。
據上論斷，應依刑事訴訟法第368 條、第369 條第1 項前段、第
364 條、第299 條第1 項前段、第301 條第1 項，判決如主文。
本案經檢察官林濬程提起公訴，檢察官楊慶瑞到庭執行職務。
中　　華　　民　　國　 110 　 年　　12　　月　　7　   日
                  刑事第四庭    審判長法  官  黃建榮
                                      法  官  李嘉興
                                      法  官  陳君杰
以上正本證明與原本無異。
如不服本判決應於收受本判決後20日內向本院提出上訴書狀，其
未敘述上訴理由者，並得於提起上訴後20日內向本院補提理由書
狀（均須按他造當事人之人數附繕本）「切勿逕送上級法院」。
中　　華　　民　　國　　110 　年　　12　　月　　7 　　日
                                      書記官  吳璧娟
附錄本判決論罪科刑法條：
廢棄物清理法第46條
有下列情形之一者，處1 年以上5 年以下有期徒刑，得併科新臺
幣1 千5 百萬元以下罰金：
一、任意棄置有害事業廢棄物。
二、事業負責人或相關人員未依本法規定之方式貯存、清除、處
    理或再利用廢棄物，致污染環境。
三、未經主管機關許可，提供土地回填、堆置廢棄物。
四、未依第 41 條第 1 項規定領有廢棄物清除、處理許可文件
    ，從事廢棄物貯存、清除、處理，或未依廢棄物清除、處理
    許可文件內容貯存、清除、處理廢棄物。
五、執行機關之人員委託未取得許可文件之業者，清除、處理一
    般廢棄物者；或明知受託人非法清除、處理而仍委託。
六、公民營廢棄物處理機構負責人或相關人員、或執行機關之人
     員未處理廢棄物，開具虛偽證明。